最高法院刑事判決　　　　　　　　　　　　　　　　八十七年度台上字第六八五號
　　上　訴　人　甲○○
右上訴人因過失致人於死案件，不服台灣高等法院中華民國八十六年一月三十一日第
二審判決（八十五年度交上訴字第二七○號，起訴案號：台灣基隆地方法院檢察署八
十五年度偵字第二六四七號），提起上訴，本院判決如左：
    主  文
上訴駁回。
    理  由
按刑事訴訟法第三百七十七條規定，上訴於第三審法院，非以判決違背法令為理由，
不得為之。是提起第三審上訴，應以原判決違背法令為理由，係屬法定要件。如果上
訴理由狀並未依據卷內訴訟資料，具體指摘原判決不適用何種法則或如何適用不當，
或所指摘原判決違法情事，顯與法律規定得為第三審上訴理由之違法情形，不相適合
時，均應認其上訴為違背法律上之程式，予以駁回。本件上訴意旨略稱：(一)上訴人所
駕計程車與被害人賴漢松所駕機車，係分別在同向二車道上，上訴人車當時車速僅三
十至四十公里，並未超速，亦無超車之動作，上訴人係行駛內車道，只注意車前方，
未看到被害人機車，因被害人機車之車速比上訴人汽車之車速快，再依右彎道轉彎之
慣性原理，被害人機車在外車道侵入內車道，兩車才有擦撞之可能，原判決認上訴人
車速比被害人機車快，並認上訴人有超車之動作，其認定顯有違誤。(二)卷附道路交通
事故調查報告表(二)係記載「(1)……該車右側車身前門把手下方處有明顯擦痕，距離地
面○‧四公尺。(2)該重機車前輪上方處有輕微擦痕，距離地面○‧四公尺」，並無明
顯擦痕（由前往後）之記載，且縱認擦痕係由前往後，亦未必係由於上訴人車速比被
害人機車快，因被害人機車侵入內車道撞及上訴人汽車，亦可能造成擦痕由前往後，
何況，由上述之記載，可知兩車之擦撞點係上訴人汽車右側車身前把手下方與被害人
機車前輪上方，更足見係被害人機車前輪侵入內車道撞及上訴人車，否則，倘係上訴
人車擦撞被害人機車，應先碰及被害人機車之把手，而不致與車輪相碰，顯見原判決
尚有未合。(三)再者，被害人機車係左倒，肇事地點係右彎彎道，倘係上訴人擦撞被害
人機車，機車必係向右彈開並向右傾倒，必無左倒之可能，故究是否為被害人機車侵
入上訴人之車道，對責任之歸屬，尤有詳查之必要，而此又非不易調查或不能調查，
原審未審究及此，亦有違誤等語。
惟查本件原判決認定上訴人甲○○為計程車司機，係從事駕駛業務之人，於民國八十
五年四月二十五日九時四十分，駕駛車號ＮＤ－一一一號計程車，沿基隆市○○路由
市區往八堵方向行駛，途經該路一七○號彎道前，本應注意不得跨越兩條車道行駛，
且汽車超車時應於前車左側保持半公尺以上之間隔超越，依當時情形又無不能注意之
情事，竟疏於注意，斯時欲超越同向在前方外側車道行駛由賴漢松所騎乘之ＡＯＬ－
三二三號機車時，跨越兩條車道間行駛，且未保持二車併行之間隔，超車不慎，擦撞
賴漢松騎乘之機車，致賴漢松人車倒地，因此受有腦挫傷、顱內出血之傷害，經送醫
不治死亡等情，因而維持第一審論處上訴人從事業務之人，因業務上之過失致人於死
罪刑之判決，駁回上訴人在第二審之上訴，已明其所憑之證據及認定之理由，從形
式上觀察，並無違背法令之情形存在。而卷附道路交通事故調查報告表(二)肇事經過摘
要欄明確記載上訴人車右側車身前門把手下方處有明顯刮痕（由前往後）等語，有該
調查報告表(二)可憑，上訴意旨指該調查報告表(二)並無此項記載，顯非實情。原判決綜
合卷證資料，並參酌台灣省基宜區車輛行車事故鑑定委員會及台灣省車輛行車事故覆
議鑑定委員會鑑定結果，認定上訴人車係跨越二條車道間行駛，未保持二車併行之間
隔，超車不慎，擦撞賴漢松騎乘之機車，致賴漢松死亡，而有過失致人於死犯行，尚
難任意指摘為有應調查之證據未予調查或認定事實違法。上訴意旨，並未依據卷內訴
訟資料，具體指摘原判決究不適用何種法則或如何適用不當，徒就原審採證認事職權
之適法行使及原判決已說明之事項，單純為事實上之爭辯，核與法律規定得為第三審
上訴理由之違法情形不相適合，其上訴為違背法律上之程式，應予駁回。
據上論結，應依刑事訴訟法第三百九十五條前段，判決如主文。
中      華      民      國    八十七    年      二      月    二十六    日
                              最高法院刑事第三庭
                                  審判長法官  蔡  詩  文
                                        法官  莊  登  照
                                        法官  洪  明  輝
                                        法官  蔡  清  遊
                                        法官  劉  敬  一
      右正本證明與原本無異
                                              書  記  官
中      華      民      國    八十七    年      三      月      五      日
